臺灣臺東地方法院刑事判決　　　　　　　 96年度訴緝字第9號
公　訴　人　臺灣臺東地方法院檢察署檢察官
被　　　告　甲○○
上列被告因偽造有價證券案件，經檢察官提起公訴（71年度偵字
第811 號），本院判決如下：
    主  文
本件免訴。
    理  由
一、公訴意旨略以：被告甲○○與其配偶吳勝雄基於犯意之聯絡
    ，於民國71年4月20日，在臺東縣臺東市○○路481號住處，
    共同偽造以告訴人乙○○為發票人、71年5 月30日為到期日
    、面額新臺幣（下同）328 萬元，票據號碼748554號之本票
    一紙，並將該本票交付曾光榮，以抵償積欠曾光榮之債務，
    因認被告涉犯刑法第201條第1項偽造有價證券之罪嫌。
二、按案件時效已完成者，應諭知免訴之判決，並得不經言詞辯
    論為之，刑事訴訟法第302條第2款、第307 條分別定有明文
    。又刑法施行法第8條之1規定：於中華民國94年1月7日刑法
    修正施行前，其追訴權或行刑權時效已進行而未完成者，比
    較修正前後之條文，適用最有利於行為人之規定。查被告甲
    ○○行為後，刑法於94年2月2日修正公布（94年1月7日係立
    法院三讀通過之日期），並於95年7月1日生效施行，而修正
    前、後之刑法第80條、第83條關於追訴權時效期間及其停止
    原因等規定不同。本件被告行為時即修正前刑法第80條追訴
    權之時效期間規定為：「追訴權，因左列期間內不行使而消
    滅：一、死刑、無期徒刑或10年以上有期徒刑者，20年。二
    、3 年以上10年未滿有期徒刑者，10年。三、1年以上3年未
    滿有期徒刑者，5 年。四、1年未滿有期徒刑者，3年。五、
    拘役或罰金者，1 年。前項期間自犯罪成立之日起算。但犯
    罪行為有連續或繼續之狀態者，自行為終了之日起算」。修
    正後刑法第80條則規定：「追訴權，因下列期間內未起訴而
    消滅：一、犯最重本刑為死刑、無期徒刑或10年以上有期徒
    刑之罪者，30年。二、犯最重本刑為3 年以上10年未滿有期
    徒刑之罪者，20年。三、犯最重本刑為1年以上3年未滿有期
    徒刑之罪者，10年。四、犯最重本刑為1 年未滿有期徒刑、
    拘役或罰金之罪者，5 年。前項期間自犯罪成立之日起算。
    但犯罪行為有繼續之狀態者，自行為終了之日起算」。本件
    被告所涉犯之刑法第201條第1項偽造有價證券罪之法定刑為
    「處3 年以上10年以下有期徒刑」，是依被告行為時即修正
    前刑法，追訴時效期間為20年，依修正後刑法之追訴時效期
    間則均為30年，比較修正前、後關於追訴權時效期間之刑罰
    法律，以適用修正前之規定即修正前刑法第80條規定，對被
    告較為有利；縱依修正後刑法之偵查期間除有法定事由外，
    時效並不停止進行，然綜合比較結果，仍以被告行為時即修
    正前刑法較為有利，是本案追訴權時效期間，及其停止進行
    、計算，應一體適用被告行為時即修正前刑法之規定。又被
    告經通緝後，其審判程序不能繼續，依司法院院字第1936號
    解釋及修正前刑法第83條第3 項之規定，其追訴權時效自通
    緝時起，停止進行，至停止時間達於同法第80條第1 項各款
    所定期間4分之1後，停止原因始消滅，而時效繼續進行。
三、經查：被告被訴涉犯刑法第201條第1項之偽造有價證券罪嫌
    ，犯罪行為終了日為71年4月20日，法定刑為3年以上10年以
    下有期徒刑，依修正前刑法第80條第1項第1款之規定，其追
    訴權時效期間應為20年，而告訴人乙○○於71年7月5日向臺
    灣臺東地方法院檢察署提出告訴，經檢察官於71年9 月22日
    提起公訴，旋於71年10月9 日繫屬本院，後因被告逃匿，本
    院於71年10月14日發布通緝，致審判程序不能繼續，分別有
    臺灣臺東地方法院檢察署偵查卷宗、本院刑事卷宗上所蓋之
    收文章、告訴狀、起訴書及本院通緝書等資料在卷足憑。又
    依司法院大法官解釋第138 號解釋及最高法院82年第10次刑
    事庭會議決議，自本件告訴繫屬時起至通緝之前1 日止，不
    生時效進行問題，則自被告犯罪行為終了日即「71年4 月20
    日」開始起算20年追訴權時效期間，再加計因被告通緝，致
    本案審判程序不能開始，而停止追訴權時效進行持續所達上
    開追訴權時效期間之4分之1期間即「5 年」，復再加計檢察
    官自「71年7月5日」開始偵查本案，暨於71年9 月22日偵查
    終結起訴，自71年10月9 日繫屬本院審理，迄本院發布通緝
    日即「71年10月14日」之前1 日止之期間，合計「3月又8日
    」，本件追訴權時效應於96年7 月28日完成，惟被告迄今仍
    未緝獲歸案，其追訴權已因時效完成而消滅，揆諸前揭說明
    ，爰不經言詞辯論，逕為免訴之諭知。
據上論斷，應依刑事訴訟法第302條第2 款、第307條，刑法施行
法第8條之1，判決如主文。
中　　華　　民　　國　　96　　年　　9 　　月　　5 　　日
                  刑事第四庭    審判長法  官  陳弘能
                                      法  官  劉正偉
                                      法  官  曾宗欽
以上正本證明與原本無異。
如不服本判決應於收受本判決後10日內向本院提出上訴書狀；上
訴書狀應敘述具體理由。未敘述上訴理由者，應於上訴期間屆滿
後20日內向本院補提理由書狀（均須按他造當事人之人數附繕本
）。「切勿逕送上級法院」。
告訴人或被害人對於本判決如有不服，請書具不服之理由狀，請
求檢察官上訴者，其上訴期間之計算係以檢察官收受判決正本之
日期為準。
                                      書記官　陳俊德
中　　華　　民　　國　　96　　年　  　9　　月　　5　　日
